臺灣高等法院高雄分院刑事判決　　　　　　　　九十一年度上更(一)字第二三九號
　　　上　訴　人
　　　即　被　告　甲○○
　　　選任辯護人　許明德　律師
右上訴人因違反毒品危害防制條例案件，不服臺灣高雄地方法院八十八年度訴字第二
一六五號中華民國八十九年一月二十日第一審判決（起訴案號：臺灣高雄地方法院檢
察署八十八年度偵字第二四四七二號），提起上訴，經最高法院發回更審，本院判決
如左：
      主      文
原判決撤銷。
甲○○連續販賣第貳級毒品，處有期徒刑柒年貳月，褫奪公權伍年；因販賣毒品所得
之財物新台幣貳仟元沒收，如全部或一部不能沒收時，追徵其價額或以其財產抵償之
。
      事      實
一、甲○○基於意圖營利之概括犯意，於民國（下同）八十八年八月上旬某日下午十
    一時許及同年月十四日下午四時許，連續二次在高雄市鼓山區○○○路與吳鳳路
    口之「九達撞球場」，以每包新台幣（下同）一千元之價格，販賣第二級毒品安
    非他命予乙○○施用。嗣於同年月十五日下午九時許，乙○○在高雄市○○區○
    ○路與葆禎路口為警查獲，而供出上情。
二、案經高雄市政府警察局鼓山分局移送臺灣高雄地方法院檢察署檢察官偵查起訴。
      理      由
一、訊據上訴人即被告甲○○固不否認有於右揭時、地提供第二級毒品安非他命各一
    小包予乙○○施用，惟矢口否認有販賣犯行，辯稱：我跟乙○○是一起合買的，
    我並沒有賣給他安非他命等語。
二、經查：
（一）右揭事實，業據證人乙○○於警訊及偵審中分別供述：「我是在本（即八十八
      年）八月初及八月十四日，均在『九達撞球場』，每次以壹仟元代價，向甲○
      ○購得二次安非他命吸食。時間同上述時地記載。」等語（見警卷第六頁背面
      ）、「（林是給你幾次安非他命？）二次，一次在八月初，另次在八月十四日
      ，二次地點均在九達撞球場，每次拿一仟元給他，他就各賣給我一包，第一次
      晚上十一點，第二次在下午四點。」等語（見偵查卷第十三頁背面）、「確實
      ‧８月初晚上時及‧８‧向甲○○購買安非他命，以每包新台幣一千
      元之代價購買。」等語（見原審卷第二十五頁背面、第二十六頁），觀諸證人
      乙○○就被告甲○○販賣第二級毒品安非他命給他之次數、金額、數量、時間
      、地點等情，於警訊及偵查、原審中指證歷歷一致無訛，堪認其證詞應非杜撰
      之詞。又員警曾提示被告之口卡片供乙○○指認，有指證之口卡片附於警訊卷
      第十頁可按，則證人自無誤認之虞。再者，誣陷他人販賣毒品者依法須反坐其
      罪，此觀毒品危害防制條例第十六條規定自明，衡情證人乙○○尚無僅因施用
      第二級毒品安非他命之犯行遭警查獲，而干冒誣告罪之重典來設詞誣陷被告之
      必要。況被告甲○○於偵查中亦自承：「（對黃所言有何意見？）（按即上開
      證人乙○○於偵查中之證述）無意見，他所言實在。」、「（為何賣毒品給黃
      ？）因當時撞球沒錢，我們都一起撞球。」等語（見偵查卷第十三頁背面），
      從而，被告上開所辯顯係事後卸責之詞，不足採信。事證己臻明確，被告右揭
      犯行堪以認定。
（二）證人乙○○雖於原審審理時翻異前供，改稱：「第一次我問他有沒有毒品，我
      跟他說我身上有錢，他叫我等一下，等一下，他就叫（應為「就」字之誤）拿
      了一包安非他命給我，第二次是八月十四日我說我們合買，每人出一千元買，
      他先幫我墊錢。」等語（見原審卷第二十七頁背面），然被告於原審中則謂：
      「安非他命是向阿進男子買的，一包給我，一包給乙○○，乙○○拿錢給我，
      我替他買安非他命，共買二次（即八月十四日及八月上旬），每包壹仟元都是
      在九達撞球場。」等語（見原審卷第四十二頁、第四十三頁），就八十八年八
      月十四日購買安非他命之供述，證人乙○○係稱被告先幫他墊錢，而被告則稱
      乙○○拿錢給被告，二人之說詞明顯不同。但於本院九十一年八月二十八日調
      查時，被告供稱：「（對你在偵訊中的陳述有何意見？）以前我不懂得表達，
      太緊張了，我是與乙○○一起買的，錢我先墊。」等語（見本院卷第二十八頁
      ），然證人乙○○於本院同日訊問時結證：「（有無向甲○○買過安非他命？
      ）第一次在八十八年八月上旬某日晚上十一時許，在九達撞球場，我知道甲○
      ○有安非他命，就向他拿了壹包，他說他向人家買壹包一千元，我就拿了一千
      元給他。在八十八年八月十四日下午我再向甲○○拿一次，那次是我們二人在
      撞球，我聽到甲○○接到電話問他要不要買安非他命，我有聽到甲○○要拿壹
      包一千元的，我聽到就向他說，那我也要壹包一千元的，那時我剛好有錢，所
      以我就拿一千元託他幫我買壹包。」等語（見本院卷第三十頁），於本院調查
      時，就八十八年八月十四日購買安非他命之供述，被告改稱先幫證人乙○○墊
      錢，但證人乙○○則證稱先拿錢給被告，二人之說詞又與彼等先前於原審所述
      剛好相反，足見證人乙○○之上開證詞既有瑕疵，自難為被告有利之認定。
（三）證人林貞雄雖於原審審理時證稱：「八月十四日晚上在家吃飯，問甲○○說你
      哥哥有看到你與不良少年拿一包東西，我問他那是什麼東西，他不說我罵他，
      他才說是幫朋友拿安非他命。」、「（他有無說是向那個朋友拿的？）他說是
      乙○○。」等語（見原審卷第四十二頁），惟證人林貞雄當時並沒有在場，而
      是事後聽被告所言，自屬傳聞證據，不足憑信。
（四）證人林得銘於原審審理時亦證稱：「當天我要出去買東西，行經該路段時，看
      見甲○○在路邊與陌生男子交換東西（我在路對面）。．．．」、「（看見甲
      ○○時，他所在位置為何？）撞球場門口旁邊，那人坐在機車上，機車停在路
      邊，頭載安全帽。」等語（見原審卷第四十三頁），惟被告於原審同日卻供述
      ：「（與阿進交貨地點？）九達撞球場（位於九如四路與吳鳳路）外面騎樓交
      易安非他命」等語（見原審卷第四十二頁背面），就交貨地點乙節，被告稱係
      在九達撞球場外面『騎樓』，證人林得銘則稱在九達撞球場外『路邊』，二人
      之陳述亦不相同，證人林得銘之上開證言亦有瑕疵，自難作為有利於被告之認
      定。
（五）按所謂販賣行為，需以營利之意思而販入或賣出，方足構成（最高法院六十七
      年台上字第二五○○號及六十九年台上字第一六七五號判例參照）。倘於有償
      讓與他人之初，係基於營利之意思，並已著手實施，而因故無法高於購入原價
      出售，最後不得不以原價或低於原價讓與他人時，仍屬販賣行為。茍始終無營
      利之意思，縱以原價或低於原價讓與他人，即難謂為販賣行為，僅得以轉讓禁
      藥罪論處（最高法院八十四年第三次刑事庭會議）。但近來政府為杜絕毒品之
      氾濫，對於查緝施用及販賣毒品之工作，無不嚴加執行，販賣毒品罪又係重罪
      ，設若無利可圖，衡情一般持有毒品之人當無輕易將所持有之安非他命轉讓他
      人而甘冒於再次向他人購買時，而有被查獲移送法辦之危險之理，足證被告出
      售或替人購買毒品顯有圖利之意圖，應堪認定。
（六）綜上所述，足見被告所辯，顯係卸責之詞，不足採信。本件事證明確，被告販
      賣第二級毒品安非他命犯行，堪以認定。
三、查安非他命係八十七年五月二十二日公布生效之毒品危害防制條例第二條第一項
    第二款所規定之第二級毒品。被告意圖營利販賣第二級毒品安非他命，核被告所
    為，係犯毒品危害防制條例第四條第二項之販賣第二級毒品罪。被告先後二次販
    賣第二級毒品安非他命之行為，時間緊接，犯罪構成要件相同，顯係出於概括之
    犯意反覆為之，為連續犯，應依刑法第五十六條之規定，論以一罪，並就有期徒
    刑及罰金部分加重其刑。又被告販賣第二級毒品安非他命前，其持有第二級毒品
    安非他命之行為，本應以持有論，惟持有後進而販賣，其持有第二級毒品安非他
    命之低度行為應被販賣第二級毒品安非他命之高度行為所吸收，不另論持有第二
    級毒品安非他命罪。
四、原審以被告罪證明確，因予論罪科刑，固非無見；惟查：（一）原審於事實欄認
    定被告基於營利之意圖連續販賣第二級毒品安非他命給乙○○二次，但原判決理
    由欄並未說明被告為何有牟利，尚有違誤。（二）毒品危害防制條例第四條第二
    項規定「製造、運輸、販賣第二級毒品者，處無期徒刑或七年以上有期徒刑，得
    併科新臺幣七百萬元以下罰金。」，原審以被告連續販賣第二級毒品安非他命，
    成立連續犯，應依刑法第五十六條之規定，論以一罪，並加重其刑云云。但無期
    徒刑依刑法第六十五條第一項規定，不得加重，僅得就有期徒刑及罰金部分加重
    其刑，原審竟未分別論述，均加重其刑，亦有違誤。被告上訴意旨，否認販賣，
    辯稱係以原價轉讓，無營利之意圖為由，指摘原判決不當，雖無理由，然原判決
    既有上開可議之處，自屬無可維持，應由本院將原判決予以撤銷改判。爰審酌被
    告販賣毒品，殘害國民身心健康，亦足使社會因施用毒品人口增加，而相對提高
    社會負成本，減損勞動生產力，影響社會層面頗深，及其販賣二次，次數不多、
    數量亦不多、犯罪所得多寡等一切情狀，仍量處有期徒刑七年二月。又依被告犯
    罪之性質有宣告褫奪公權之必要，故宣告褫奪公權五年。至被告先後二次販賣第
    二級毒品安非他命，每次一千元，共二千元，雖未扣案，但係被告販賣第二級毒
    品安非他命犯罪所得之物，應依毒品危害防制條例第十九條第一項之規定，併予
    宣告沒收，如全部或一部不能沒收時，追徵其價額或以其財產抵償之。
據上論斷，應依刑事訴訟法訴訟法第三百六十九條第一項前段、第三百六十四條、第
二百九十九條第一項前段，毒品危害防制條例第四條第二項、第十九條第一項，刑法
第十一條前段、第五十六條、第三十七條第二項，判決如主文。
本案經檢察官方娜蓉到庭執行職務。
中    華    民    國      九十一      年      九      月     三十   日
                              臺灣高等法院高雄分院刑事第二庭
                                  審判長法官  林正雄
                                        法官  黃仁松
                                        法官  黃壽燕
右正本證明與原本無異。
如不服本判決應於收受本判決後十日內向本院提出上訴書狀，其未述上訴理由者，
並得於提起上訴後十日內向本院補提理由書狀（均須按他造當事人之人數附繕本)「
切勿逕送上級法院」。
                                      書記官  黃富美
中    華    民    國      九十一      年      九      月     三十   日
附錄本判決論罪科刑法條：
毒品危害防制條例第四條第二項
  製造、運輸、販賣第二級毒品者，處無期徒刑或七年以上有期徒刑，得併科新臺幣
  七百萬元以下罰金。
